臺灣高等法院高雄分院刑事判決　　　　 96年度上易字第383號
上　訴　人　臺灣高雄地方法院檢察署檢察官
被　　　告　乙○○
上列上訴人因被告偽造文書等案件，不服臺灣高雄地方法院96年
度易字第508 號中華民國96年3 月23日第一審判決（起訴案號：
臺灣高雄地方法院檢察署95年度偵字第33018 號），提起上訴，
本院判決如下：
     主  文
上訴駁回。
     事  實
一、乙○○之職業為司機，雖駕照已於94年3 月8 日註銷，仍繼
    續從事駕駛業務，其曾因業務過失致死罪，經臺灣桃園地方
    法院以93年交簡字第36號判決判處有期徒刑6 月確定，於93
    年11月30日執行完畢，仍未能謹守交通規則，於民國95年3
    月18日下午某時許，駕駛車號X6-580號曳引車附掛19-GL 拖
    車，行經高雄縣燕巢鄉○○村○○路少觀所旁時，因車輛故
    障，停放路旁，其本應注意於車後適當距離豎立車輛故障標
    誌，且無不能注意之情，卻未豎立。至同日16時許，適有甲○○（起訴書誤載為吳佩蓉）騎乘車號TCN-653 號機車搭載
    洪佳雯沿上開路段由西往東方向行駛，因亦未注意車前狀況
    ，致撞擊上開車輛後方，致甲○○（原審誤載為吳佩蓉）受
    有兩側股骨骨折、臉部及下唇撕裂傷等傷害。詎乙○○因無
    照駕駛，為掩飾身分逃避刑罰，竟基於偽造署押之犯意，於
    同日17時10分許，在上揭肇事地點，向製作交通事故談話紀
    錄表之承辦員警蔣慶平，表明身分為丙○○，並在該紀錄表
    上偽造「丙○○」之署名1 枚及按3 枚指印，復在酒精濃度
    測試紙上偽造「丙○○」署名1 枚及按1 枚指印，足生損害
    於丙○○及司法機關偵審對象之正確性。嗣於同年11月16日
    ，經傳喚丙○○至臺灣高雄地方法院檢察署應訊，甲○○當
    庭否認丙○○乃上開肇事之人，始查悉上情。
二、案經甲○○告訴高雄縣政府警察局岡山分局報告暨臺灣高雄
    地方法院檢察署檢察官自行檢舉偵查起訴。
     理  由
一、上開事實，業據被告乙○○（下稱被告）於原審及本院審理
    中坦承不諱，核與證人即告訴人甲○○於警詢及偵訊中之證
    述相符，並有道路交通事故現場圖、道路交通調查事故報告
    表（一）（二）、現場照片及義大醫院診斷證明書及警訊筆
    錄、酒精測試單之「丙○○」之署名與指印在卷可稽。按汽
    車發生故障不能行駛，應即設法移置於無礙交通之處。該故
    障車輛在未移置前或移置後均應豎立車輛故障標誌，道路交
    通安全規則第112 條第12款訂有明文；被告曾考領汽車駕照
    ，有證號查詢汽車駕駛人紀錄附卷可按，雖已遭吊銷，對此
    當不能諉為不知，其因車輛故障停靠路邊，卻未注意應設立
    故障標誌，自有過失。告訴人因此受有傷害，與其過失有相
    當因果關係。綜上所述，被告出於任意性之自白與事實相符
    ，本件事證明確，被告犯行已堪認定。至於告訴人於上開時
    地，騎乘車號TCN -653號機車，於大白天竟無法視見前方已
    停止不動之車輛而撞擊之，顯然告訴人本身根本未注意車前
    狀況而致肇事，應有違反道路交通安全規則第94條第3 項之
    規定，其行為自與有重大過失，併此敘明。
二、按刑法上所謂「業務」，係指個人基於其社會地位繼續反覆
    執行之事務。被告係以駕駛聯結車為業之司機，業據其自承
    甚明，自屬從事駕駛業務之人。又駕照為表彰駕駛車輛能力
    之證照，未考領駕照及駕照被吊扣、吊銷者，其是否能遵守
    規則安全駕駛，顯有疑問，故法律禁止此等人駕駛車輛，以
    免造成社會過大之風險，故意違犯而肇事者，則特設道路交
    通管理處罰條例第86條第1 項之規定加以處罰，而無照駕駛
    汽車，駕駛過程中一切行為均可能發生風險，故該條所稱之
    駕駛汽車肇事，非必以車輛行進中之肇事為限，如本件停車
    時未依規定設立標誌而肇事，亦應包括在內（最高法院91年
    台上字第5274號判決參照）。是核被告所為，係犯刑法第28
    4 條第2 項前段之業務過失傷害罪及刑法第217 條第1 項之
    偽造署押罪。被告先後偽造署名及指印之行為，係基於單一
    之決意於密接之實地接續實施，各行為之獨立性極為薄弱，
    屬接續犯，應認為係單一行為之接續實施，而論以一罪。又
    被告係無照駕駛汽車肇事致人受傷，應依道路交通管理處罰
    條例第86條第1 項之規定，就業務過失傷害罪加重其刑。又
    被告曾因業務過失致死罪，經臺灣桃園地方法院以93年交簡
    字第36號判處有期徒刑6 月確定，於93年11月30日執行完畢
    ，有臺灣高等法院被告前案紀錄表在卷可稽，其於執行完畢
    後5 年內故意再犯本件偽造署押之有期徒刑以上之罪，不論
    依修正前之刑法第47條，或修正後之刑法第47條第1 項之規
    定，均構成累犯，對被告而言並無有利或不利之情形，自不
    生新舊法比較之問題，應依一般法律適用原則，適用裁判時
    法即修正後刑法第47條，論以累犯，即就偽造署押罪加重其
    刑。至於所犯業務過失傷害罪，依修正前之刑法第47條規定
    固構成累犯，但依修正後之刑法第47條第1 項之規定則不構
    成累犯，自應依刑法第2 條第1 項比較新舊法，而以新法有
    利被告，故依裁判時之法律，該部分不構成累犯。被告所犯
    上開兩罪間，罪名有異，行為亦殊，應予分論併罰。
三、原審認被告罪證明確，因而適用刑法第284 條第2 項前段、
    第217 條第1 項、第219 條、第2 條第1 項前段、第47條、
    第51條第5 款，道路交通管理處罰條例第86條第1 項，修正
    前刑法第41條第1 項，修正前罰金罰鍰提高標準條例第2 條
    前段等規定，並審酌被告駕車輕忽大意致人受傷，告訴人傷
    勢並非輕微，且未與告訴人和解，然當時天候晴朗、視野良
    好，聯結車又係引人注目之龐然大物，告訴人竟無法閃避，
    亦難將全部傷害結果均歸責於被告；又被告犯後冒用他人姓
    名應訊並偽造署押，態度可議，惟終能坦承犯行及其犯罪之
    動機、目的、手段等一切情狀，就業務過失傷害罪量處有期
    徒刑4 月；偽造署押罪量處有期徒刑3 月，定應執行刑有期
    徒刑6 月，並諭知如易科罰金以銀元300 元折算1 日（按被
    告行為後，刑法已於94年2 月2 日修正公布，於95年7 月1
    日施行，新修正刑法第41條易科罰金之折算標準修正為以新
    台幣1 千元、2 千元、3 千元折算1 日，較修正前舊法之銀
    元300 元即新台幣900 元折算1 日為重，修正後之法律易科
    罰金較重，依刑法第2 條第1 項前段從舊從輕之規定，亦應
    適用有利於被告之修正前之刑法第41條易科罰金之折算標準
    處罰。）；並敘明高雄縣政府警察局岡山分局高縣岡警偵移
    字第0950009330號卷宗中高雄縣政府警察局交通事故處理小
    組訪談紀錄表及酒精測試單上之丙○○署名2 枚及指印4 枚
    均為被告所偽造，應依刑法第219 條之規定宣告沒收。其認
    事用法，核無不合，量刑亦屬允當。公訴人循告訴人請求上
    訴意旨，指摘原判決量刑過輕，為無理由，應予駁回。
據上論斷，應依刑事訴訟法第368條，判決如主文。
本案經檢察官陳國全到庭執行職務。
中　　華　　民　　國　　96　　年　　5 　　月　　31　　日
                  刑事第四庭    審判長法  官  蕭權閔
                                      法  官  林水城
                                      法  官  吳進寶
以上正本證明與原本無異。
不得上訴。
中　　華　　民　　國　　96　　年　　5 　　月　　31　　日
                                      書記官  林佳蓉
附錄本判決論罪科刑法條：
中華民國刑法第217條
偽造印章、印文或署押，足以生損害於公眾或他人者，處3 年以
下有期徒刑。
盜用印章、印文或署押，足以生損害於公眾或他人者，亦同。
中華民國刑法第284 條（過失傷害罪）
因過失傷害人者，處6 月以下有期徒刑、拘役或500 元以下罰金
，致重傷者，處1 年以下有期徒刑、拘役或500 元以下罰金。
從事業務之人，因業務上之過失傷害人者，處1 年以下有期徒刑
、拘役或1 千元以下罰金，致重傷者，處3 年以下有期徒刑、拘
役或2 千元以下罰金。
